臺灣桃園地方法院刑事判決　　　　　　 96年度重訴緝字第2號
公　訴　人　台灣桃園地方法院檢察署檢察官
被　　　告　戊○○
　　　　　　　　　　國民
　　　　　　　　　　現另案於於臺灣桃園監獄執行中
選任辯護人　廖忠信律師
上列被告因擄人勒贖等案件，經檢察官提起公訴（94年度偵字第
4530號、94年度偵字第5271號、94年度偵字第6819號），本院判
決如下：
    主  文
戊○○共同意圖勒贖而擄人，處有期徒刑拾年陸月。
    事  實
一、緣甲○○與辛○○（綽號「阿新」）為國中同校不同班之同
    學，二人入社會後經由共同之友人介紹認識，辛○○經營檳
    榔攤生意，甲○○則因任職設於桃園縣蘆竹鄉○○路○段五
    八號之「東聯光訊玻璃股份有限公司」（以下簡稱「東聯光
    訊公司」），得知公司財務狀況甚佳，董事長乙○○十分富
    有。甲○○因不滿每月支薪的工作僅足溫飽，亟思一夕致富
    ，於離職前即多次向辛○○暗示其任職公司之老闆非常富有
    ，可以綁架「小老闆」即乙○○之子「東聯光訊公司」總經
    理丙○○，勒取贖款，辛○○因當時負債數十萬元，亦同起
    貪念，二人開始萌生意圖勒贖而擄人之犯意。九十四年二月
    二十一日甲○○離職，數日後約二月底，甲○○與辛○○一
    同至「東聯光訊公司」及丙○○之住處觀察，決定因甲○○
    曾在公司任職，不便出面綁架及勒贖，而由甲○○負責至公
    司藉訪同事名義，打探丙○○出入公司之作息時間，及提供
    丙○○之座車車號、廠牌及式樣，由辛○○負責找其他人員
    下手綁架及取款，藉以向乙○○索取贖款，並言明甲○○分
    得其中一半之贖款。辛○○因而曾向其檳榔供應商庚○○提
    及可以共同擄人勒贖之事，庚○○原不以為意，惟經辛○○
    數度邀約，而決定參與，庚○○以桃園有友人涉及債務糾紛
    為由，邀約同居住於高雄，庚○○以前生意上的合夥人綽號
    「胖哥」之戊○○共同北上，並請辛○○自行與戊○○連繫
    ，戊○○以為北上係代人索討債務，而找來其友人己○○及
    受雇於庚○○、戊○○之丁○○幫忙（甲○○、辛○○、庚○○、己○○所犯擄人勒贖罪，丁○○所犯防害自由罪，均
    經判決確定）。
二、九十四年三月六日晚上，甲○○以電話告知辛○○，丙○○
    將於翌日即三月七日回國，要辛○○趕緊準備人手待命，辛○○遂告知庚○○準備行動，庚○○分別撥打電話予在高雄
    之戊○○及丁○○，告知準備北上幫助友人討債，戊○○又
    撥打電話予己○○，告知欲北上桃園討債等訊息，請己○○
    先北上幫忙，己○○於三月六日先自行至桃園縣中壢市友人
    家中暫住，戊○○與丁○○則共同駕車於三月七日凌晨抵達
    桃園，並與辛○○約好於桃園市○○○路、文中路口見面，
    因甲○○表示不方便「曝光」，而由辛○○下車與戊○○見
    面，辛○○以為庚○○已告知戊○○、丁○○北上之目的，
    僅稍微提及三月七日要綁人之事，戊○○、丁○○當時均以
    為係要討債押人。三月七日下午某時許，戊○○約集丁○○
    、己○○，與辛○○於桃園縣中壢市內壢火車站附近會面後
    ，戊○○指示己○○、丁○○乘坐辛○○所駕駛之車輛後，
    即自行離去至新屋鄉某不詳地點非公開場合處所聚賭。辛○○於途中某不詳地點先停車，將先前竊得之ＪＺ－七一八０
    號車牌，懸掛於自己駕駛之車號Ｑ七－三二二六號車牌上以
    遮掩，即將車駛至「東聯光訊公司」附近暫停，而與己○○
    、丁○○（二人此時仍以為係為討債而綁人）共同於車內等
    候甲○○之指示。等候期間辛○○先告知己○○、丁○○，
    其與甲○○原先所規劃欲以假車禍之方式追撞丙○○之座車
    ，製造與丙○○之衝突，但未表明係擄人勒贖，待丙○○下
    車察看，再由己○○、丁○○下車假意勸架而強押丙○○上
    車，而幕後策劃之人（指甲○○）要求要分得一半之報酬等
    計劃細節，惟未與戊○○連繫。因甲○○已先於同日下午五
    時許，假藉探訪同事蔡宇隆之名義，進入「東聯光訊公司」
    內，以便掌握丙○○之行蹤，期間並多次與辛○○以手機密
    切聯繫，迨同日下午六時四十分許，李錦琪見丙○○自行駕
    駛自用小客車座車（車號詳卷內）駛出公司，隨即撥打電話
    予辛○○告知對該車內之人行動。辛○○等人即駕車尾隨丙○○車後，並衝撞丙○○所駕車輛之後保險桿，丙○○下車
    查看後，辛○○隨依上述計劃佯裝與丙○○爭執，己○○、
    丁○○即下車將丙○○擄走，強行架至辛○○上述車輛後座
    ，己○○、丁○○並以辛○○原先購置於車內之膠帶捆綁丙○○之雙手，及矇住其雙眼及嘴巴，並看管之，辛○○先將
    丙○○之座車移置路旁，隨即駕自己車輛將丙○○等人載離
    現場，並由辛○○以偽造「王裕明」名義，承租位於桃園縣
    大溪鎮「歐寶別墅汽車旅館」之一０二號房，作為藏放丙○○之用，辛○○、己○○、丁○○三人共同將丙○○綁在一
    ０二號房間內之座椅上後，辛○○隨即以丙○○所有之行動
    電話，撥打予丙○○配偶陳秀玲之行動電話，告知丙○○在
    其等手上，並詢問丙○○父親乙○○之行動電話號碼，同日
    夜間八時十七分許，辛○○再以丙○○之行動電話撥打至乙○○之行動電話（電話號碼均詳卷），告知丙○○在其等手
    上，要需新臺幣（下同）三千萬元贖金贖回，期間經過幾次
    討價還價，乙○○表示願給付二千萬元，辛○○同意。乙○○亦於同時報警，經己同意下，由警察監聽其電話內容，以
    取得勒贖歹徒之行蹤。辛○○撥打電話談妥勒贖金額此段期
    間，己○○、丁○○在旅館內看電視及聊天，二人約略聽聞
    辛○○談話之內容，懷疑恐非單純押人討債（惟尚無法確定
    是否擄人勒贖），己○○即以綁人之任務已完成要求要先行
    離去，辛○○遂駕車搭載己○○離開，僅留丁○○一人負責
    看管丙○○，期間丁○○因亦發現事有蹊蹺，亦表示討債綁
    人之行為既已完成而亟欲離開，並於同日夜間九時許，辛○○回旅館後，丁○○持續撥打庚○○之行動電話，請庚○○
    駕車前來旅館接他，庚○○拖至十一時許始駕車來接丁○○
    離開。同年三月八日凌晨二時許，辛○○撥打己○○之行動
    電話，要求己○○前來幫忙看管，並於己○○抵達旅館時，
    告知已經與被害人家屬談妥三千萬贖金，但幕後尚有一策劃
    之人（指甲○○）要求分一半贖款等語。己○○此時雖已確
    定本件並非單純之討債押人，而係擄人勒贖行為，卻未拒絕
    參與，仍願與辛○○、李錦琪、庚○○等人共同基於擄人勒
    贖之犯意，參與看管之行為。己○○於凌晨三時許抵達旅館
    後，因辛○○回來決定更換藏放人質之地點，而與己○○共
    同將丙○○載往中壢市的「愛麗園汽車旅館」二０二號房間
    藏放，辛○○暫離開，由己○○一人看管丙○○，同日中午
    某時，己○○撥打電話請戊○○前來，戊○○駕自己之車輛
    至「愛麗園汽車旅館」，戊○○已懷疑本件非押人討債，而
    係擄人勒贖，仍基於與辛○○、庚○○、己○○意圖勒贖而
    擄人之犯意聯絡，與己○○共同將丙○○藏放於戊○○所駕
    自用小客車之後車廂，並一同駕車至新屋鄉某不詳地點，戊○○先將車停至該非公共場所前，即進入該屋聚賭，己○○
    一人離去。同日下午三時許，己○○與辛○○搭乘另部汽車
    ，並由己○○連絡戊○○駕駛藏放人質之汽車，跟隨辛○○
    、己○○所駕前車，辛○○除駕車找尋適當取款地點外，並
    為取得丙○○之父乙○○之信任，而要戊○○開啟後車廂，
    要丙○○與其父通話，以利乙○○願交付贖金，戊○○因確
    定所為係擄人勒贖行為，突生退縮念頭，而將藏放人質丙○○之汽車迅速駛離，惟並未立即釋放人質，反基於為辛○○
    看管人質之意圖，在桃園縣境內駕車閒晃，並於深夜駛至新
    屋鄉某ＫＴＶ附設之停車場停放，翌日（即三月九日）凌晨
    四時許，戊○○為免東窗事發，決定釋放被害人，而解開被
    害人眼睛上膠帶，要求被害人自行離開，並語帶恐嚇，告知
    丙○○日後不可對其指證，否則對丙○○之家人不利等語，
    丙○○雖經鬆綁，惟發現身處荒郊野外，所以不敢自行離去
    ，直至同日凌晨五、六時天色已明時，戊○○駕車搭載丙○○至楊梅埔心車站前，釋放丙○○，令丙○○下車，並交付
    丙○○一千元，令丙○○自行離去，戊○○遂駕車逃逸，同
    時間，辛○○、庚○○及己○○已駛抵，早先辛○○與丙○○之父乙○○所約定交付贖款之台北市「榮星花園」附近，
    約凌晨六時許，庚○○於台北市「榮星花園」旁電話亭，欲
    取贖款時，因行跡可疑，遭喬裝晨跑民眾之司法警察盤查而
    當場逮捕查獲，辛○○、己○○因無法連繫上庚○○，二人
    推測庚○○可能已遭逮捕，遂攔計程車趕回桃園，途中並連
    絡戊○○，要求戊○○將人質釋放，戊○○則回稱人質早已
    釋放，並拒絕與辛○○等人連絡。庚○○遭捕後，告知司法
    警察，辛○○等人座車停放於中壢市市立殯儀館，經警於上
    午九時許，當場緊急拘捕辛○○、己○○，另經辛○○供出
    甲○○參與情節，於上午十時許，經警至甲○○住處緊急拘
    捕查獲甲○○，嗣又依通聯紀錄查出丁○○涉嫌，而通知丁○○到案並拘提查獲。
三、案經桃園縣政府警察局報請臺灣桃園地方法院檢察署檢察官
    指揮偵查起訴。
　　理  由
壹、證據能力部分
一、按被告【或共犯】之自白，不得作為有罪判決之唯一證據，
    仍應調查其他必要之證據，以察其是否與事實相符，刑事訴
    訟法第一百五十六條第二項就此定有明文。司法實務上向來
    以為，此處所稱「被告」亦包括「共同被告」在內，亦即共
    犯或共同被告所為不利於己之供述，固得採為其他共同被告
    犯罪之證據，但此項不利之陳述，須無瑕疵可指，且就其他
    方面調查又與事實相符者，始得採為犯罪事實之認定。縱可
    認其陳述無瑕疵，亦應調查其他足資以證明所供述之犯罪事
    實確具有相當程度真實性之補強證據，以察其是否與事實相
    符。若不為調查，而專憑此項供述即為其他共犯或共同被告
    犯罪事實之認定，顯與刑事訴訟法第一百五十六條第二項之
    規定有違。足為代表之判例即為最高法院早於三十一年上字
    第二四二三號及四十六年台上字第四一九號兩件判例。換言
    之，前述法律及判例原則上均係肯定被告、共犯、共同被告
    之任意性自白具有「證據能力」，否則如不以此為前提，即
    無可能逕就「證明力」之部分有所限制。
二、惟按前述兩則判例肯定「共同被告之自白」對於他被告本人
    犯罪事實之證明，具有證據能力之見解，業經九十三年七月
    二十三日公布之司法院大法官議決釋字第五八二號解釋宣告
    違憲。釋字五八二號解釋謂（略以）：「刑事審判上之共同
    被告，係為訴訟經濟等原因，由檢察官或自訴人合併或追加
    起訴，或由法院合併審判所形成，其間各別被告及犯罪事實
    仍獨立存在。故共同被告對其他共同被告之案件而言，為被
    告以外之第三人，本質上屬於證人，自不能因案件合併關係
    而影響其他共同被告原享有之上開憲法上權利。最高法院三
    十一年上字第二四二三號及四十六年台上字第四一九號判例
    所稱共同被告不利於己之陳述得採為其他共同被告犯罪（事
    實認定）之證據一節，對其他共同被告案件之審判而言，未
    使該共同被告立於證人之地位而為陳述，逕以其依共同被告
    身分所為陳述採為不利於其他共同被告之證據，乃否定共同
    被告於其他共同被告案件之證人適格，排除人證之法定調查
    程序，與當時有效施行中之中華民國二十四年一月一日修正
    公布之刑事訴訟法第二百七十三條規定牴觸，並已不當剝奪
    其他共同被告對該實具證人適格之共同被告詰問之權利，核
    與首開憲法意旨不符。該二判例及其他相同意旨判例，與上
    開解釋意旨不符部分，應不再援用」。換言之，前述兩則最
    高法院判例所認為，共同被告自白中對於他被告不利之事項
    ，雖尚「應調查其他足資以證明所供述之犯罪事實確具有相
    當程度真實性之補強證據，以察其是否與事實相符」，始得
    採為他被告犯罪事實之認定，對於證據之證明力有所限制，
    惟討論證明力之限制，無異於「以承認共同被告不利他被告
    之供述具有證據能力」為前提，而有於法定五種證據方法（
    被告自白、人證、鑑定、勘驗、文書）之外，創設「第六種
    證據方法－共同被告」之嫌，是經大法官認為應將此時之共
    同被告列為證人，以保障遭共同被告不利指述之他被告之對
    質詰問權，以符正當法律程序及保障被告之訴訟權。釋字第
    五八二號解釋之意旨，與同樣於九十二年九月一日生效之現
    行刑事訴訟法第二百八十七條之一、之二的規定，若合符節
    。按法院認為適當時，得依職權或當事人或辯護人之聲請，
    以裁定將共同被告之調查證據或辯論程序分離或合併；法院
    就被告本人之案件調查共同被告時，該共同被告準用有關人
    證之規定。刑事訴訟法第二百八十七條之一第二項、第二百
    八十七條之二分別定有明文。
三、惟又按我國於九十二年九月一日之後，改採所謂「改良式當
    事人進行原則」，配合對於證人、鑑定人交互詰問之程序規
    定，於證據法則上，引進英美法系關於「傳聞法則」之規定
    ，而與原有大陸法系之直接審理原則，並列規定於刑事訴訟
    法第一百五十九條：「被告以外之人於審判外之言詞或書面
    陳述，【除法律有規定者外】，不得作為證據」，並於同法
    第一百五十九條之一至之五，明定有傳聞法則之例外規定。
    「傳聞法則」與前述基於「嚴格證明法則」所要求之「法定
    證據方法」（及「法定調查證據程序」）限制，均屬於「證
    據能力」有無之要件，是以「傳聞法則之例外規定」適有可
    能違反「嚴格證明法則」，以「證人」之法定調查方法為例
    ，證人依法應「具結」並以「交互詰問」之方式調查其證言
    ，否則依法應具結而未具結，其證言自無證據能力，不得作
    為證據（刑事訴訟法第一百五十八條之三參見），惟如符合
    傳聞法則之例外，證人於審判外之警詢筆錄，仍具證據能力
    （刑事訴訟法第一百五十九條之三及之五參見），惟警詢程
    序中之證人依法無須具結，是以其證言筆錄，雖未具結，惟
    於審判程序中已合法例外具證據能力。同樣之情形，證人於
    審判外在檢察官或其他程序中法官前之陳述筆錄，雖依法應
    具結，惟因偵查程序中，一方當事人之檢察官即為訊問者，
    客觀上不可能踐行「交互詰問」，而其他程序中之法官前陳
    述（例如民事訴訟或少年事件程序等），依法亦不必以「交
    互詰問」方式為訊問，甚或該等證人於陳述時，所涉及之被
　　告根本不在場，自無可能對之質問或詰問，惟刑事訴訟法第
  　一百五十九條之一第一項、第二項，仍分別為「審判外向法
  　官所為之陳述，得為證據」及「於偵查中向檢察官所為之陳
    述，除顯有不可信之情況者外，得為證據」之例外具證據能
    力之規定。凡此傳聞法則之例外規定，固然有違「嚴格證明
    法則」之法定調查證據方法（未行交互詰問），惟所謂「交
　　互詰問」規定，係指當事人雙方依據刑事訴訟法第一百六十
　　六條以次規定，所為之「輪流訊（詢）問」，其目的在透過
  　被證人指控不利事項之被告之「反詰問」，以檢驗證人證言
    之可信性，換言之，其目的在發現證人證言之真實性，傳聞
    法則之發源國美國，該國學者證據法大師Wigmore 即採取所
    謂「真實性理論」 (Reliability  Theory)，而美國聯邦最
  　高法院亦曾於多件判決中宣示採取此項見解。我學者認為此
    說有將傳聞法則憲法化之意味，在證據法稱「傳聞法則」，
    在憲法則易名為「對質詰問權」（參見王兆鵬，刑事訴訟講
    義（二），二００三年六月，初版，第三０四頁以下）。換
    言之，要求被告對證人行交互詰問，無寧係在保障被告之「
    對質詰問權」。
四、再按刑事被告「詰問」證人之權利，不論於英美法系或大陸
    法系之國家，其刑事審判制度，不論係採當事人進行模式或
    職權進行模式，皆有規定（如美國憲法增補條款第六條、日
    本憲法第三十七條第二項、日本刑事訴訟法第三百零四條、
    德國刑事訴訟法第二百三十九條）。西元一九五○年十一月
    四日簽署、一九五三年九月三日生效之歐洲人權及基本自由
    保障公約（European Convention for the Protection of
    Hum an Rights and Fundamental Freedom）第 六條第三項
    第四款及聯合國於一九六六年十二月十六日通過、一九七六
    年三月二十三日生效之公民及政治權利國際公約（Internat
    ional Covenant on Civil and Political Rights）第十四
    條第三項第五款，亦均規定：凡受刑事控訴者，均享有詰問
    對其不利之證人的最低限度保障。足見刑事被告享有詰問證
    人之權利，乃具普世價值之基本人權。在我國憲法上，不但
    為第十六條之訴訟基本權所保障，且屬第八條第一項規定「
    非由法院依法定程序不得審問處罰」、對人民身體自由所保
    障之正當法律程序之一種權利。釋字第三八四號解釋、第五
    八二號解釋參見。釋字第五八二號解釋並謂：此等憲法上權
    利之制度性保障，有助於公平審判（釋字第四四二號、第四
    八二號、第五一二號解釋參照）及發見真實之實現，以達成
    刑事訴訟之目的。足見與前述美國證據法大師Wigmore ，及
    該國聯邦最高法院判決所宣示之「真實性理論」不謀而合，
    並同時扣緊被告憲法上「對質詰問權」之保障。
五、最高法院自九十四年七月間起，亦有多件判決，「呼應」大
    法官釋字第五八二號解釋意旨，以被告對質詰問權是否於審
    判外經確保之方式，實質上限縮刑事訴訟法第一百五十九條
    之一至第一百五十九條之三規定之適用，茲抄錄該等判決意
    旨如下（【】為本院所自行附加）：「按刑事訴訟法為保障
    被告受公平審判及發現實體真實，於民國九十二年二月六日
    修正及增訂公布施行之前及之後，對於人證之調查均採言詞
    及直接審理方式，並規定被告有與證人對質及詰問證人之權
    利，其中被告之對質詰問權，係屬憲法第八條第一項規定『
    非由法院依法定程序不得審問處罰』之正當法律程序所保障
    之基本人權及第十六條所保障之基本訴訟權，不容任意剝奪
    ；故法院於審判中，除有法定情形而無法傳喚或傳喚不到或
    到庭後無正當理由拒絕陳述者外，均應依法定程序傳喚證人
    到場，命其具結陳述，並通知被告，使被告有與證人對質及
    詰問之機會，以確保被告之對質詰問權；否則，如僅於審判
    期日向被告提示該證人未經對質詰問之審判外陳述筆錄或告
    以要旨，被告之對質詰問權即無從行使，無異剝奪被告該等
    權利，且有害於實體真實之發現，其所踐行之調查程序，即
    難謂適法，該審判外之陳述，不能認係合法之證據資料。又
    刑事訴訟法第一百五十九條之一至第一百五十九條之二所稱
    得為證據之被告以外之人於審判外向法官所為之陳述，以及
    於偵查中向檢察官所為之陳述，係指【已經被告或其辯護人
    行使反對詰問權者】而言，如法官於審判外或檢察官於偵查
    中訊問被告以外之人之程序，未予被告或其辯護人行使反對
    詰問權之機會，除有刑事訴訟法第一百五十九條之三所列各
    款之情形以外，【均應傳喚該陳述人到庭使被告或其辯護人
    有行使反對詰問權之機會，否則該審判外向法官所為陳述及
    偵查中向檢察官所為陳述，仍不具備適法之證據能力】。又
    同法第一百五十九條之二規定：『被告以外之人於檢察事務
    官、司法警察官或司法警察調查中所為之陳述，與審判中不
    符時，其先前審判外之陳述具有較可信之特別情況，且為證
    明犯罪事實存否所必要者，得為證據』，其所謂『被告以外
    之人於檢察事務官、司法警察官或司法警察調查中所為之陳
    述，與審判中不符時』，係指被告以外之人於審判中，以證
    人身分依法定程序到場具結陳述，並接受被告之詰問，而其
    陳述與先前在檢察事務官、司法警察官或司法警察調查中所
    為之陳述不符時而言。如被告以外之人未於審判中以證人身
    分依法定程序到場具結陳述，並接受被告之詰問，其於檢察
    事務官、司法警察官或司法警察調查中所為之陳述，縱具有
    特別可信之情況，且為證明犯罪事實存否所必要者，仍不符
    上開規定，自不得依該規定採為斷罪之證據（九十四年度台
    上字第三七八二號、五六五一號判決、九十五年度台上字第
    三六三七號、四五五八號、四六０九號、五０二六號、五一
    六０號、五二五六號、六一七四號判決意旨）。
六、綜上所述，本院以為，為保障被告憲法上之對質詰問權，刑
    事訴訟法關於傳聞法則之例外規定，除第一百五十九條之五
    ，因被告不爭執之「同意性」要件，以及第一百五十九條之
    四之特信性文書外，餘第一百五十九條之一及之三之例外規
    定（同法第一百五十九條之二非典型之傳聞法則例外），因
    未設任何限制，或限制過於寬鬆，而有侵害被告對質詰問權
    之憲法上訴訟權保障範圍，並且如此廣泛承認此類審判外陳
    述之證據能力，亦有違被告基於正當法律原則所得保障之對
    質詰問權。正如釋字第五八二號解釋理由書所言：「為確保
    被告對證人之詰問權，證人（含其他具證人適格之人）於審
    判中，應依人證之法定程序，到場具結陳述，並接受被告之
    詰問，其陳述始得作為認定被告犯罪事實之判斷依據。至於
    被告以外之人（含證人、共同被告等）於審判外之陳述，依
    法律特別規定得作為證據者（刑事訴訟法第一百五十九條第
    一項參照），【除客觀上不能受詰問者外】，於審判中，仍
    應依法踐行詰問程序」等語。是本院以為，證人、鑑定人於
    審判外向法官所為之陳述，如要在本案審判中取得證據能力
    ，除符合本法第一百五十九條之五的同意性要件以外，否則
    必須被告於該程序中之對質詰問權獲得確保，亦即符合「先
    前的對質詰問權」法理，其於該程序向他法官所為之陳述，
    於本案審判中始有證據能力；如果審判外程序，被告對於證
    人等之對質詰問權未能行使，則該證人等在他程序向法官所
    為陳述仍不具證據能力，除另有「傳喚不能」（必要性）之
    要件外，本案審判中仍應傳喚該證人、鑑定人，使被告得以
    對之行使對質詰問權。換言之，審判外證人向他法官所為之
    陳述，如欲使用於本案審判程序，必須依法具結，並且該被
    告之詰問權曾獲得確保，亦即應符合刑事訴訟法第一九六條
    ：「證人已由法官合法訊問，且於訊問時予當事人詰問之機
    會，其陳述明確別無訊問之必要者，不得再行傳喚」之規定
    ，其審判外向法官所為陳述，始具證據能力。至審判外向檢
    察官所為陳述，基於相同理由，本法第一百五十九條之一第
    二項之除書規定：「除顯有不可信之情況者外」，應結合第
    二百四十八條第一項之規定，以被告之對質詰問權於偵查中
    獲得保障為前提，始具證據能力。總之，基於合憲解釋原則
    ，刑事訴訟法第一百五十九條之一第一項必須與同法第一百
    九十六條結合；第二項必須與第二百四十八條第一項結合，
    實務上須以此目的性限縮之適用方式操作本條傳聞法則之例
    外規定，否則本法第一百五十九條之一，即可能發生違憲之
    結果。
七、惟又按被告以外之人於審判外之言詞或書面陳述，除法律有
    規定者外，不得作為證據。被告以外之人於審判外之陳述，
    雖不符前四條（指刑事訴訟法第一百五十九條之一至第一百
    五十九條之四）之規定，而經當事人於審判程序同意作為證
    據，法院審酌該言詞陳述或書面陳述作成時之情況，認為適
    當者，亦得為證據。刑事訴訟法第一百五十九條第一項、第
    一百五十九條之五第一項，分別定有明文。再按司法警察機
    關實施通訊監察時，必須合於通訊保障及監察法第五條第一
    項所規定之要件，且依法取得檢察官或法官所核發之通訊監
    察書，始得為之；其有通訊保障及監察法第六條所規定之急
    迫危險，經檢察官以口頭通知先予執行通訊監察者，亦應於
    二十四小時內補發通訊監察書，始符合法定程序。倘未依上
    述程序之通訊監察所取得之證據，即屬違背法定程序取得之
    證據，其有無證據能力之認定，依刑事訴訟法第一百五十八
    條之四規定，應審酌人權保障及公共利益之均衡維護，以為
    判斷。最高法院九十三年度台上字第二九四九號刑事判決著
    有明文。惟按通訊保障及監察法第三條第二項規定本法所稱
    之通訊，以有事實足認受監察人對其通訊內容有隱私或秘密
    之合理期待者為限。通訊保障及監察法第二十九條第三款另
    規定，監察他人之通訊，監察者為通訊之一方或已得通訊之
    一方事先同意，而非出於不法目的者，不罰。是即令未依前
    述程序補發通訊監察書之所謂「緊急監聽」，如非侵害受監
    察人「隱私或秘密之合理期待」，或「為通訊之一方或已得
    通訊之一方事先同意，而非出於不法目的」者，仍不能謂屬
    非法之監聽。
八、查與被告戊○○共同起訴之其他被告辛○○、庚○○、己○○及丁○○等人，於警詢及偵查中所為不利於被告戊○○之
    陳述，就被告戊○○而言，均屬「傳聞證據」，雖偵查中各
    共同被告相互間，曾經檢察官列為證人，就被告戊○○犯罪
    之事項具結陳述，惟戊○○並未於偵查庭與之對質陳表示意
    見，然戊○○係因逃匿，經檢察官傳拘未到，並非檢察官未
    予其對質詰問之機會，此係被告主觀上容有放棄質問之情，
    與客觀上國家偵查機關不予被告質問機會之情，顯不相同。
    又查辛○○、庚○○、己○○及丁○○等人，於其等審判程
    序中，經本院分離審判，以證人地位分別具結詰問（參見本
    院九十四年度重訴字第三一號），被告戊○○於該等審判程
    序經傳拘亦無正當理由不到庭，經本院通緝，容有主觀上不
    行使對質詰問權之情，且被告戊○○及其選任辯護人，於準
    備程序中均對於上述共同被告證人證言之證據能力不爭執，
    本院亦依辯護人之聲請，傳喚證人辛○○、庚○○、己○○
    到庭接受詰問，並予被告戊○○在庭確保其對質詰問權，是
    辛○○、庚○○、己○○及丁○○於戊○○本件審判程序外
    之警詢筆錄、偵查中向檢察官陳述之筆錄，及法官前之陳述
    ，均具證據能力。再查被告戊○○及其選任指定辯護人，對
    於證人即被害人丙○○、乙○○（丙○○之父），證人即拘
    捕被告辛○○、己○○之司法警察張治政、洪俊德之偵查訊
    問筆錄，均同意而不爭執證據能力。而本案檢察官所提出關
    於被害人丙○○父親乙○○所有行動電話門號（號碼詳卷）
    與被告辛○○、庚○○通話之監聽譯文，雖未提出事後補發
    之通訊監察書，惟該等通話內容係被告基於勒贖目的與乙○○之通話，被告對於通話內容固有隱私期待，惟該期待於社
    會通念下顯不認為合理，並且係經通訊一方之乙○○同意下
    所為監聽。此外，被告戊○○及辯護人，對此等監聽譯文之
    證據能力均不爭執，是監聽既非違法，又經被告同意，是辛○○、庚○○之通話內容，對於被告戊○○即具證據能力。
貳、證明力部分
一、按被告或共犯之自白，不得作為有罪判決之唯一證據，仍應
    調查其他必要之證據，以察其是否與事實相符，刑事訴訟法
    第一百五十六條第二項就此定有明文。其立法目的乃欲以補
    強證據擔保自白之真實性，亦即以補強證據之存在，藉以限
    制向有「證據之王」稱號的自白在證據上之價值，質言之，
    本條項乃對於自由心證原則之限制，關於自白之證明力，採
    取證據法定原則，使自白僅具有一半之證明力，尚須另有其
    他補強證據以補足自白之證明力。而所謂「補強證據」，最
    高法院七十四年台覆字第一０號曾經加以闡釋：「指除該自
    白本身以外，其他足資以證明自白之犯罪事實確具有相當程
    度真實性之證據而言。雖其所補強者，非以事實之全部為必
    要，但亦須因補強證據與自白之相互利用，而足以使犯罪事
    實獲得確信者，始足當之」。司法院大法官議決釋字第五八
    二號解釋文後段，對於本條項所謂「其他必要之證據」，著
    有闡釋，足為刑事審判上操作「自白」與「補強證據」時之
    參考標準，茲節錄引述如下：「刑事審判基於憲法正當法律
    程序原則，對於犯罪事實之認定，採證據裁判及自白任意性
    等原則。刑事訴訟法據以規定嚴格證明法則，必須具證據能
    力之證據，經合法調查，使法院形成該等證據已足證明被告
    犯罪之確信心證，始能判決被告有罪；為避免過分偏重自白
    ，有害於真實發見及人權保障，並規定被告之自白，不得作
    為有罪判決之唯一證據，仍應調查其他必要之證據，以察其
    是否與事實相符。基於上開嚴格證明法則及對自白證明力之
    限制規定，所謂『其他必要之證據』，自亦須具備證據能力
    ，經合法調查，且就其證明力之程度，非謂自白為主要證據
    ，其證明力當然較為強大，其他必要之證據為次要或補充性
    之證據，證明力當然較為薄弱，而應依其他必要證據之質量
    ，與自白相互印證，綜合判斷，足以確信自白犯罪事實之真
    實性，始足當之」。尤須強調者，民國九十二年九月一日修
    正生效之本條項，於原條文之「被告」之外，特增訂「或共
    犯」之規定，其目的不僅在限制被告自白之證明力，亦限制
    「共犯」自白之證明力，蓋所謂「共犯之自白」往往涉及「
    正犯」即他被告犯罪事實之陳述，為恐「共犯」因基於同為
    被告之身分，無庸具結而不受偽證罪之處罰，因而容有隨意
    攀誣他人之虞，致妨害司法公正，立法者特於此增訂有與被
    告本人自白相同之證明力限制。
二、訊據被告戊○○固不否認應庚○○之請，找己○○、丁○○
    共同北上協助辛○○，以及於九十四年三月八日下午應己○○之請，駕車至「愛麗園汽車旅館」，以及其後被害人遭藏
    放於其所駕汽車後車廂之事實，惟矢口否認有意圖勒贖而擄
    人之意圖，辯稱（略以）：「當初庚○○他們告知是有債務
    問題，我只負責找人而已，我與丁○○駕車北上，在交流道
    下見面之人（即辛○○）我不認識，他下車問我知不知道，
    我說我現在酒醉，明天再說，隔天己○○打電話給我，我開
    車去賓館，己○○將車子開進去賓館，我在外面等，過了很
    久己○○把車子開出來，我們一起開那部車子去新屋，我不
    知道被害人在後車廂，我將車交給他，說我要去新屋賭博，
    大約下午三、四點己○○又將車交給我後離開，過了大約一
    個小時左右，他打電話給我，叫我把車子開來，他會在路口
    等我，我與他們會合後，己○○與幾個人我也不清楚，他們
    是另外開一台車，我開車跟在後面，此時才發現車後面怪怪
    的，有人在踢車子，我就把後車廂打開，發現有一個人在裡
    面，手被綁著，我用行李廂門煽風給他氧氣，經己○○他們
    催促，祇好先開車跟著他們，至高速公路旁邊，我下車問他
    們什麼事情，見到辛○○在打電話，我質疑是怎麼樣，就將
    裝著人質的車子開走，也不與他們聯絡，我一直在山區道路
    ，想要地方躲起來，中途我還停三、四次，打開行李箱門為
    被害人煽風，但沒有讓他坐到車內，到了晚上，我躲在新屋
    鄉的『新城ＫＴＶ』，晚上十二點多，我將被害人眼睛上的
    膠帶拆開，給他洗眼睛，並給他喝水，給他吃麵包，他說不
    餓，我還給他一千元去做計程車，請他以後不要說我，我並
    沒有對他做什麼，但被害人都沒有離開，到凌晨三點多，Ｋ
    ＴＶ的人來問我在這裡做什麼，我說我喝酒在這裡睡覺，後
    來我在車裡睡著了，醒來時看到被害人還是沒離開，就坐在
    副駕駛座，被害人好像有下車尿尿，直到天快亮時，我問Ｋ
    ＴＶ的人鐵門可不可打開，ＫＴＶ的人叫我用推的，我推開
    後便將被害人載到埔心車站，讓他自己下車離去云云。
三、經查本件經檢察官起訴之共同被告甲○○、辛○○、庚○○
    、己○○，均經本院、臺灣高等法院判決，認與被告戊○○
    成立共同擄人勒贖罪，分別判處有期徒刑十二年六月、十四
    年、十二年六月、十一年六月，被告丁○○經判處妨害自由
    罪，有期徒刑三年，且經最高法院判決上訴駁回確定（參見
    本院九十四年度重訴字第三一號、臺灣高等法院九十五年度
    上訴字第九七二號及最高法院九十五年度台上字第六００七
    號判決），被告甲○○、辛○○、庚○○、己○○均服刑中
    。被告辛○○、庚○○及己○○雖均於其等審判程序中陳稱
    及證稱被告戊○○與之共同涉犯擄人勒贖罪，惟該等審判程
    序，被告戊○○因通緝未到案，為確保被告戊○○之對質詰
    問權，本院依被告戊○○之聲請傳喚證人辛○○、庚○○及
    己○○到庭具結接受詰問，就本件爭點：(一)戊○○事前是否
    知情係參與擄人勒贖；(二)戊○○是否事中知情為擄人勒贖，
    而仍參與；(三)戊○○於何時，是否在其他共同被告被捕前，
    即主動釋放人質。調查證據及得心證之理由如下：
　(一)庚○○於警詢及偵查中均坦承自始即明知係擄人勒贖，且經
  　由其介紹戊○○予辛○○認識，以及找來丁○○之事實，雖
    於第一、二審審判期日均否認事前知情，惟與其警詢、偵查
    所述不符，且辛○○於審判中亦以證人身分結證稱，係告知
    庚○○要擄人勒贖，兩個幫手找到否等語，經核辛○○於偵
    查中證稱（略以）：「案發前兩星期我把甲○○要擄人的提
    議，像聊天一樣告訴庚○○，說是有人要我找人處理錢的事
    情，因為甲○○一直催促我實行，我才去問庚○○到底找到
    沒，庚○○經我一再催促才把戊○○的電話給我，叫我自己
    跟戊○○聯絡，我只有問戊○○何時上來，因為我知道庚○○有跟戊○○提過，至於他們怎麼說的我不清楚」等語（見
    九十四年度偵字第四五三０卷一第一一三頁、同偵字卷二第
    七五、七七頁）相符，足證庚○○自始即知辛○○所策劃者
    係擄人勒贖，而非押人討債，庚○○辯稱不知情為擄人勒贖
    云云，不足採信，業經判決確定。惟就戊○○是否亦自始知
    情部分，庚○○結證稱（略以）：在高雄我是告訴戊○○，
    有朋友要討債，需要二個人幫忙，案發前兩天，辛○○打電
    話問我要幫忙的人北上否，我告知辛○○，我將電話給你，
    你們自己聯絡，而把戊○○的電話給他等語。惟查庚○○於
    前審審判期日，即九十一年十一月十四日第一審審判期日中
    ，同以證人身分自承（略以）：案發兩星期前，辛○○告知
    是擄人勒贖，當時還半信半疑，在高雄與戊○○已經大致談
    妥，丁○○只聽到後面一些等語（本院九十四年度重訴字第
    三一號卷，九十四年十一月十四日審理筆錄第十九頁），其
    意指已告知戊○○是擄人勒贖。惟庚○○堅稱係告知戊○○
    要押人討債，如告訴他實情，戊○○可能會拒絕，且庚○○
    於警詢、偵查及先前審判期日均證稱「辛○○問我人找到沒
    有，我說找到了，你們自己聯絡」等語，足認庚○○希望由
    辛○○直接告知戊○○要擄人勒贖之計畫，且戊○○亦係以
    要北上討債為由，要求丁○○及己○○北上，業據丁○○、
    己○○於前審審判期日證述在卷。又訊據證人辛○○亦結證
    稱（略以）：「與戊○○第一次見面是在擄人勒贖的前一天
    ，記得我問庚○○找好人否，而約在南桃園交流道見面，我
    走到他們的車邊，丁○○下車，我才看見車裡有戊○○，我
    問他們知道上來何事，他們答稱知道，隔日下午兩、三點，
    我們約在內壢火車站，己○○、丁○○都說要跟我去押人，
    我也沒多說」等語，經核與辛○○前案審判期日之證述相符
    ，辛○○更證稱（略以）：「我從頭當尾祇見過戊○○兩次
    ，除前一日在南桃園交流道見面那次，另一次是因為人質不
    在我手上，我問己○○人在那裡，己○○說在『胖哥』（戊○○之綽號）手上，我叫他打電話給胖哥，要胖哥把人質載
    來，那時是下午，我們在楊梅往新竹方向的省道上，我叫己○○打電話叫胖哥跟著我們的車走，到高速公路涵洞橋下，
    我下車，這是我第二次親眼看到戊○○，他過來罵我說事情
    怎麼搞成這樣子，我叫他別管我會處理，我打電話給家屬，
    讓人質與家屬通電話，通完話戊○○就說他要離開，我也莫
    明其妙，為什麼人質會到戊○○手上，戊○○就開車走了，
    連人質一起載走了，他跑的比我還快，來不及阻止，我心裡
    想反正有人看就好了」等語。足認辛○○自始並未與戊○○
    明講為擄人勒贖，而庚○○於前案審判程序雖意指有向戊○○明講，惟現又結證稱係告知戊○○要北上討債等語，其證
    述顯有前後不一之情，在無其他證據明確證明戊○○於事前
    即知情係擄人勒贖，反另據證人辛○○、己○○之證述，合
    理懷疑戊○○事前不知情，而庚○○因自己不願明講，而要
    辛○○自己與戊○○聯絡，由辛○○說出，惟辛○○因以為
    庚○○已告知其要擄人勒贖之計畫，所以在戊○○、丁○○
    北上見面時，祇詢以是否知道何事，至於即令庚○○始終未
    明確告知戊○○本件為擄人勒贖，其係出於認為辛○○已告
    知，或根本欲隱瞞戊○○之動機，俱屬合理之推論。基於有
    疑唯利被告原則，本件僅得證明戊○○事前不知情，而係以
    為要參與押人討債。
　(二)次查雖戊○○事前以為係押人討債，此與己○○、丁○○情
  　形相同，惟己○○於九十四年三月八日凌晨二時許，經辛○○要求己○○前來第一個藏放人質之大溪鎮「歐寶別墅汽車
    旅館」一０二號房看管人質時，己○○已明知並非單純之討
    債押人，而係擄人勒贖行為，卻未拒絕參與，仍願與辛○○
    、李錦琪、庚○○等人共同基於擄人勒贖之犯意，參與看管
    之行為，且己○○於凌晨三時許抵達旅館後，因辛○○決定
    更換藏放人質之地點，而與己○○共同將丙○○載往中壢市
    「愛麗園汽車旅館」二０二號房間藏放，由己○○一人看管
    丙○○，業據前案判決確定在案。訊據證人己○○就其如何
    北上及與其後戊○○連絡之情形，結證稱（略以）：「我自
    己搭野雞車上來桃園，綁人當天我記得，我與戊○○有通電
    話約在內壢火車站碰面，辛○○開著車子載著丁○○，好像
    戊○○也有開車來，這我不確定，當時我不認識辛○○、丁○○，戊○○要我配合辛○○、丁○○去收取債務，我就坐
    上辛○○的車子。人抓走後，我拜託戊○○開車來賓館（指
    第二次藏放人質之「愛麗園汽車旅館」）把人載走，因為我
    怕賓館被臨檢，我就打電話叫辛○○將人載走，辛○○說沒
    空，我再打給戊○○，問他有沒有空，有空來把人載走一下
    子就好，他怎麼回答我，我已經忘了，過一下子戊○○就來
    了」等語，惟對於戊○○有無與之共同搭載人質之情，己○○始終以「忘記」回答，其證稱（略以）：「我忘了到底是
    戊○○把車子停在汽車賓館外，由我去開進來汽車旅館的車
    庫，或是戊○○直接開進來，我記得是我把人從樓上帶下來
    車庫，人是在車庫裡面上車的，我不敢確定戊○○是汽車旅
    館外面等我，還是他有進來裡面。但我確定人是我一個人放
    進車廂，但車子是戊○○開走的。我不能確定戊○○知道車
    子的後車廂裡面有人」等語。惟己○○另證稱（略以）：「
    我祇記得戊○○去新屋賭博，車子換我開走，等到我將車子
    交還給戊○○時，我有向戊○○講，車子後車廂有人，我那
    時覺得車子是他的，我應該讓他知道後車廂裡面有人，我認
    為戊○○的認知是為債務抓人，告訴他後車廂裡有人，是單
    純要讓他知道人已經抓來了」等語。固然己○○於前案審判
    程序亦證稱，請戊○○前來搭載人質時，並未告訴戊○○本
    件為擄人勒贖等語，惟仍證稱，戊○○「交友廣，很有江湖
    味，跟他之前所說要去處理債務的都不一樣，我自己吃悶虧
    被他害就算了，不想跟他講」等語（參見本院九十四年重訴
    字第三一號卷(四)第十七頁），是己○○依自己之經驗判斷，
    戊○○知情本件為擄人勒贖，自不待向之明言，當屬合理推
    論，且查己○○於偵查中曾結證稱（略以）：「胖哥與我一
    同將林先生（指丙○○）放在胖哥的車子的後車廂中開出旅
    館，找地方停車連繫辛○○」等語（參見九十四年偵字第四
    五三０號卷(一)第一一七頁）。經本院質以己○○，己○○始
    證稱（略以）：「在檢察官那，我當時並沒有亂說，時隔兩
    年多了，我現在記不清楚，當初所講的比較正確」等語。足
    認己○○證述忘記戊○○是否有共同將人質放在後車廂云云
    ，顯係礙於戊○○之辯稱，不願「得罪」戊○○之諉詞，其
    先前證述與戊○○共同將人質放入後車廂等語，較為可信。
    又按一般訪客入汽車旅館，逕行於門房告知留宿客人房號，
    經房客同意即得進入，如戊○○所辯，其將汽車停在旅館外
    ，己○○再出來開車進去，待汽車再開出來時，再由其駕車
    離去云云，不僅將動作「切割」多段，甚不符常情，且己○○僅一人看管人質，怎麼可能會一人離開旅館外出駕車入內
    ，獨留人質於房內？末查證人即被害人丙○○亦結證稱（略
    以）：「我至少被留置在兩個旅館，因位眼睛被蒙住，所以
    不清楚有幾位歹徒，但離開第一個旅館及第二個旅館，至少
    都有兩、三個人押我，因為他們有交談」等語。是戊○○所
    辯不足採信，合理之推論係戊○○逕將車開入旅館，不論係
    己○○一人，或與戊○○共同將人質藏放入後車廂內，戊○○均難諉為不知，而其又無反對阻止之舉，反係駕駛藏有人
    質之汽車離去，以戊○○有多次為人催討債務之經驗，自能
    立即判斷此與一般押人討債已有差異，是戊○○此時已明知
    本件為擄人勒贖，應堪認定。
  (三)證人己○○另證稱（略以）：「將人質搬上戊○○汽車之後
    車廂後，戊○○去賭博，等到我與辛○○要去拿贖款時，車
    子才還給戊○○，我將車子放在賭博處門口，接著我與辛○○約在路口，我走路到路口辛○○來載我，我們到處找地點
    拿錢（取贖款），到晚上辛○○打電話庚○○，後面才由庚○○開車。我不記得戊○○跟在我們車後，行至高速公路，
    戊○○有停車，開後車廂煽風之行為，但有讓被害人家屬連
    絡我記得」等語。而證人辛○○亦詳細證述戊○○載人質跟
    在其與己○○後方開車，以及其等駛至高速公路涵洞橋下，
    其遭戊○○指責「事情怎麼搞成這樣子」，其後戊○○突然
    將人質一起載走，來不及阻止等情，業如前述。是足認戊○○所辯稱其曾經開車跟在辛○○汽車後，以及在辛○○不及
    反應下，將車迅速駛離，不再與之連絡等語可採。惟戊○○
    亦自承其駛離時尚未天黑，而載著人質於桃園地區亂逛，此
    與證人丙○○所稱，最後僅有一名歹徒，載著我到處逛等語
    相符，而即令依戊○○所辯於翌日九十四年三月九日凌晨一
    、二時許釋放被害人可信（證人丙○○證稱係在當日凌晨四
    許），戊○○有一整夜的時間可以釋放被害人，卻未處理，
    反係駕著後車箱藏有被害人之汽車閒逛，其或許因為退縮，
    惟亦或許基於掌握人質始能握有主導權之動機，而始終猶豫
    不決，仍有為共犯辛○○等人看管人質之意圖及行為，應堪
    證明。
　(四)至戊○○究係於何時釋放被害人丙○○，經訊據證人丙○○
  　結證稱（略以）：「離開旅館是被放在車內後車廂，在後車
    廂時，眼睛矇著、手腳被綁著，後車廂並未緊閉，有留一個
    縫，用一個膠帶貼著，不會開但也不會密合，否則早就悶死
    。歹徒曾讓我與父親通話，通完話後，直到釋放都祇剩最後
    這名歹徒載著我到處亂跑。眼睛的膠帶是到被釋放當天早上
    才撕開的，當時停車地點是在荒郊野外，是停在一個很大的
    停車場，但我不確定是否為ＫＴＶ的停車場，我記得在車廂
    內向他說我尿很急，他才把後車廂打開讓我下車解尿，當時
    好像還沒撕開我眼睛膠帶，尿完後我並沒有回到後車廂，而
    是坐到車內，忘了是前座或後座，記得是尿完坐回車裡面，
    才撕開眼睛膠帶。在停車場時他有說要讓我離開，我坐在後
    座時，還聽到歹徒在與其他同夥通話，談到跟我家人如何談
    條件的事，後來就有說要讓我走，他有向我抱怨事情怎麼變
    成這樣情，他並非哀求我不要告他，而是以威脅的口氣，說
    要放我走，但條件是不要說我看過他，如果我到審判時敢指
    證他，他就對我家人不利。後來他才將我載到一個比較招得
    到計程車的地方，我不確定是不是火車站，這時有給我一千
    元讓我離開，並說兩人以後沒有任何牽連，說他要逃亡了。
    歹徒絕對不是在半夜一、兩點給我一千元的，而是在天亮時
    搭計程車前才給我，鬆綁我的時間應該是凌晨四點多」等語
    （參見九十六年六月十三日審判筆錄）。經查證人丙○○對
    於遭釋放過程之陳述，與前案審判期日到庭作證之證述（略
    以）：「是在楊梅某處上計程車後，因為身上沒錢去找朋友
    付」等語，以及對於遭釋放之過程及時間，與此次證言內容
    顯有不符。惟證人丙○○解釋稱（略以）：「歹徒在停車場
    斷斷續續有說要讓我走，但都沒有行動，那個地方又是荒郊
    野外，而且他還在與其他同夥聯絡，從他們談話內容，我知
    道他們還在跟我家人交涉，我根本不敢走。到他把我放了，
    我都還不敢直接回家，怕其他歹徒還等在我家門口，因為我
    都不知道我父親有報警，所以在前案證述時，關於被獲釋時
    間及經過的供述一直很糢糊，因為我知道最後釋放我的歹徒
    還沒有到案，而且有威脅我」等語。至於被告所辯，告知被
    害人可以離開，曾睡著一段時間，醒來後詢問被害人怎麼還
    沒走云云，經經證人丙○○否認在卷。是丙○○此次證言較
    前次審判期日之證言可信，應認戊○○至遲於當日凌晨四時
    許，已鬆綁被害人，且有釋放被害人之舉。另輔以證人庚○○所證述（略以）：要去取贖當天的凌晨兩、三點，有與戊○○通電話，我叫他說不管有沒有拿到錢，天亮以前都要放
    人，戊○○就掛我電話」等語，以及辛○○證述，庚○○與
    戊○○確實有通話，感覺在吵架等語。此與丙○○所稱遭鬆
    綁後坐在後座聽到歹徒與同夥通話等語，亦相符合。是應足
    認戊○○與庚○○通話時，丙○○已遭鬆綁，而即令以戊○○最後載被害人至車站交付一千元，令其自己坐車離開之時
    間為最遲釋放時間，亦應在庚○○於早上六時許遭逮捕之前
    。是戊○○於釋放被害人之時，主觀上不可能得知共犯遭逮
    捕，蓋客觀上遭逮捕之事實亦未發生。至戊○○釋放被害人
    之動機，不論係出於一時退縮或後悔欲退出，均無解於其該
    當擄人勒贖要件之成立。
  (五)綜上所述，被告戊○○犯行明確，應予論罪科刑。至本院所
    認戊○○知情及參與，以及釋放被害人之時點等事實，容與
    前案即本院九十四年度重訴字第三一號判決、臺灣高等法院
    九十五年度上訴字第九七二號判決內容有所出入，當係因戊○○未到庭，致未能即時答辯及行對質詰問之結果，附此敘
    明。
四、核被告戊○○係犯刑法第三百四十七條第一項之意圖勒贖而
    擄人罪。按擄人勒贖罪，固以意圖勒贖而為擄人之行為時即
    屬成立，但勒取贖款，係該罪之目的行為，在被擄人未經釋
    放以前，其犯罪行為仍在繼續進行之中。是對於被害人被擄
    時，雖未參與實施，而其出面勒贖，即係在擄人勒贖之繼續
    進行中，參與該罪之目的行為，自應認為共同正犯，最高法
    院九十二年度台上字第一一二三號判決意旨參見。是被告雖
    於其他共犯擄人時非基於勒贖，而係以討債之犯意，惟其後
    已明知其他共犯係意圖勒贖而擄人，仍參與後續看管之行為
    ，自難解免意圖勒贖而擄人罪責。又按擄人勒贖罪本質上屬
    妨害自由罪、強盜罪、恐嚇取財罪、恐嚇罪之結合，且擄人
    行為者，多以如不交付贖款，即對被擄者加害等言詞，恫嚇
    被擄者之親友，使生畏怖，因而交付贖款，以及常以恐嚇之
    詞，令人質不得報案等情，此種對被擄者或其親友恐嚇之妨
    害自由等行為，於觀念上應為擄人勒贖行為所吸收，被告自
    不再論以妨害自由罪。被告行為後，刑法第二十八條雖有修
    正，惟比較新舊法結果，無不利被告，被告與辛○○、庚○○及己○○間，有犯意聯絡及行為分擔，應依修正後刑法第
    二條第一項前段，適用行為時即修正前刑法第二十八條，論
    以共同正犯。再按刑法第三百四十七條第五項規定犯擄人勒
    贖罪「未經取贖而釋放被害人者，減輕其刑；取贖後而釋放
    被害人者，得減輕其刑」，其立法用意除鼓勵罪犯中止犯行
    外，另兼顧人質之安全，應具有自動釋放人質之心意及實際
    釋放人質之事實，始得寬減其刑，必須於未經取贖前，任意
    終止勒贖之意思，或取贖得款後自動恢復被害人之行動自由
    ，始屬相當，如已案發，迫不得已，始行釋放，或尚未釋放
    ，即被查獲，均與上述規定不符，不得減輕其刑。最高法院
    曾以多件判決宣示此旨（參見最高法院九十四年度台上字第
    六三五七號判決、同院九十五年度台上字第一二五三號判決
    意旨）。經查戊○○既於庚○○遭查獲前，即犯行未暴露前
    ，即將被害人丙○○釋放，無論其釋放之動機為何，仍應依
    該條項之規定，減輕其刑。爰審酌被告正值壯年，竟不思循
    正當途逕，以勞力賺取金錢，祇想一步登天，不勞而獲，竟
    選擇此等嚴重侵害人身自由，甚且有危及生命權之虞之犯罪
    ，嚴重侵害法威信等犯罪動機、目的、手段；被告相較於其
    他共犯參與涉入程度，相對涉入不深；被害人及被害人家屬
    因此犯行終日惶惶不安，本院見被害人丙○○作證時仍疑懼
    背對被告，乙○○為人父母，以及丙○○之配偶，為此奔波
    勞煩，連續五十多小時幾無睡眠，對於被害人、家屬身心造
    成莫大之傷害，及可能永遠無法抹去之恐懼，甚且被告所形
    成治安敗壞之印象，間接造成企業不願於國內生根之危機等
    犯罪所生之危害；被告犯後主動釋放被害人之犯後態度等一
    切情狀，量處較其他共犯為輕之如主文所示之刑，以示嚴懲
    。
據上論斷，應依刑事訴訟法第二百九十九條第一項前段，刑法第
二條第一項前段，修正前刑法第二十八條、第三百四十七條第一
項、第五項，判決如主文。
本案經檢察官鍾雅蘭到庭執行職務。
中　　華　　民　　國　　96　　年　　7　　月　　6  　　日
                        臺灣桃園地方法院刑事第六庭
                            審判長法　官  林  孟  宜
                                  法　官　崔　秉　君（於
　　　　　　　　　　　　　　　　　　　　　96年6 月30日離
                                        　職，不能簽名，
                                        　惟評議已成立，
　　　　　　　　　　　　　　　　　　　　　林孟宜註記）
                                  法　官  錢　建　榮
以上正本證明與原本無異。
如不服本判決，應於判決送達後10日內向本院提出上訴狀（應附
繕本），其未敘述上訴理由者，應於上訴期間屆滿後20日內補提
理由書狀於本院，上訴於臺灣高等法院。
    　　　　　　　　　　　　　　　書記官　劉  寶  霞
中　　華　　民　　國　　96　　年　　7 　　月　　30　　日
附錄本案論罪科刑法條全文
中華民國刑法第347條
意圖勒贖而擄人者，處死刑、無期徒刑或七年以上有期徒刑。
因而致人於死者，處死刑、無期徒刑或十二年以上有期徒刑；致
重傷者，
處死刑、無期徒刑或十年以上有期徒刑。
第一項之未遂犯罰之。
預備犯第一項之罪者，處二年以下有期徒刑。
犯第一項之罪，未經取贖而釋放被害人者，減輕其刑；取贖後而
釋放被害
人者，得減輕其刑。
